臺灣高等法院交通事件裁定　　　　　　　　　　　九十三年度交抗字第五一四號
　　抗 告 人　臺北市交通事件裁決所
　　代 表 人　吳明德　　　　　　　　同右
　　受處分人　甲○○
右抗告人因受處分人違反交通管理處罰條例案件，不服臺灣士林地方法院中華民國九
十三年五月三十一日所為裁定（九十三年度交聲字第二六四號）提起抗告，本院裁定
如左：
    主  文
原裁定及原處分均撤銷。
甲○○汽車駕駛人在多車道左轉彎，不先駛入內側車道，處罰鍰銀元貳佰元即新臺幣
陸佰元，並記違規點數壹點。又汽車駕駛人，駕駛汽車違反道路交通安全規則，因而
肇事致人受傷，記違規點數點。
    理  由
一、原裁定以：
（一）原處分意旨略以：異議人甲○○於民國九十二年十一月十四日上午十一時許，
      駕駛車號四九三─ＭＢ營業小客車，沿臺北市○○路外側車道北往南方向行駛
      至肇事處左轉（北轉東）時，因其左前車頭與同向內側車道行駛之車號ＤＷＡ
      ─三一六號輕機車右側車身發生碰撞，致該輕機車倒地滑行中，其左前把手再
      碰撞對向車道行駛之車號ＤＡ─○八六九號自小客車前車頭，因而肇事致人受
      傷，經警舉發「一在多車道左轉彎不先駛入內側車道。二違反道路交通安全規
      則而肇事致人受傷」之違規，爰依道路交通管理處罰條例第四十八條第四款及
      第六十一條第三項之規定，裁處罰鍰新臺幣（下同）六百元及吊扣其駕駛執照
      三個月，並依同條例第六十三條第一項第一款規定，記違規點數一點。
（二）聲明異議意旨略以：伊雖承認其因違反道路交通安全規則而致人受傷，但被害
      人謝依穎所騎乘車號ＤＷＡ─三一六號輕機車係高速行駛於內側第二車道，並
      於瞬間變換車道，致與伊車發生擦撞，亦有過失；且伊是計程車司機，吊扣駕
      駛執照三個月會影響伊之生計，無異剝奪伊之生存權，爰依法聲明異議云云。
（三）按汽車行駛至四車道以上或同向二車道之交岔路口，欲左轉彎時，應距交岔路
      口三十公尺前換入內側車道或左轉車道，道路交通安全規則第一百零二條第一
      項第五款定有明文。又汽車駕駛人轉彎時，在多車道左轉彎，不先駛入內側車
      道者，處二百元以上六百元以下（即新臺幣六百元以上一千八百元以下）罰鍰
      ，道路交通管理處罰條例第四十八條第四款亦有明文。且汽車駕駛人有同條例
      第四十八條之情形者，記違規點數一點，道路交通管理處罰條例第六十三條第
      一項第一款規定甚明。另道路交通管理處罰條例第六十一條第三項規定業於九
      十三年四月二十一日經總統以華總一義字第○九三○○○七七六○一號令修正
      公布，並於同年月二十三日生效，依修正前道路交通管理處罰條例第六十一條
      第三項雖規定「汽車駕駛人，駕駛汽車違反道路交通安全規則，因而肇事致人
      受傷者，吊扣其駕駛執照三個月至六個月。」然修正後道路交通管理處罰條例
      第六十一條第三項則修正為「汽車駕駛人，駕駛汽車違反道路交通安全規則，
      因而肇事致人受傷者，記違規點數三點。」
（四）經查，異議人甲○○於前揭時間駕駛前開車輛沿臺北市○○路外側車道由北往
      南行駛，行經肇事處欲左轉（由北轉東）時，未在距交岔路口三十公尺前換入
      內側車道，亦未注意後方車輛，並讓其先行，適有被害人謝依穎騎乘車號ＤＷ
      Ａ─三一六號輕型機車沿同向內側車道行經該地，因閃煞不及致該輕機車右側
      車身與異議人之左前車頭發生碰撞後，輕機車倒地滑行中其左把手再與對向車
      道由駕駛人王利銘駕駛之車號ＤＡ─○八六九號自小客車前車頭發生擦撞，致
      被害人受有身體多處擦傷之違規事實，業據異議人供承在卷，且經證人謝依穎
      、王利銘分別於警訊時證述明確，復有臺北市政府警察局舉發違反道路交通管
      理事件通知單、道路交通事故現場圖、交通事故分析研判表、臺北市政府警察
      局內湖分局道路交通事故補充資料表、臺北市三軍總醫院附設民眾診療服務處
      診斷證明書各一紙及交通事故談話紀錄表三份在卷可稽，並經本院核閱內容無
      訛，堪認異議人於前揭時間駕駛車號四九三─ＭＢ營業小客車，沿臺北市○○
      路外側車道北往南方向行駛，其欲左轉（北轉東）之際，違反道路交通安全規
      則之規定，未在距離交岔路口三十公尺前換入內側車道，致與沿同向行駛之被
      害人機車發生碰撞，被害人因而受有多處擦傷之傷害等情屬實，從而異議人有
      於前揭時、地駕駛汽車違反前述道路交通安全規則因而肇事致被害人受傷之違
      規情事，洵堪認定。惟按，異議人行為後，道路交通管理處罰條例第六十一條
      第三項業經總統於九十三年四月二十一日以華總一義字第○九三○○○七七六
      ○一號令修正公布，並自九十三年四月二十三日生效施行，修正前道路交通管
      理處罰條例第六十一條第三項原係規定「汽車駕駛人駕駛汽車違反道路交通安
      全規則，因而肇事致人受傷者，吊扣其駕駛執照三個月至六個月」，然修正後
      道路交通管理處罰條例第六十一條第三項則修正為「汽車駕駛人駕駛汽車違反
      道路交通安全規則，因而肇事致人受傷者，記違規點數三點」，修正前後法律
      顯有不同，應認係屬法律之變更。再參照司法院大法官會議第一四二號解釋意
      旨、現行稅捐稽徵法第四十八條之三「納稅義務人違反本法或稅法之規定，適
      用裁處時之法律。但裁處前之法律有利於納稅義務人者，適用最有利於納稅義
      務人之法律。」之規定及行政秩序罰法草案第三條亦明定「從新從輕原則」，
      堪認行政秩序罰案件仍應有「從新從輕原則」之適用。從而本件比較新舊法之
      結果，應認修正後之新法較有利於行為人，依照上開說明，自應適用修正後道
      路交通管理處罰條例第六十一條第三項規定予以裁處，原處分未及適用新法，
      逕予援引修正前道路交通管理處罰條例第六十一條第三項規定而為裁決，於法
      尚有未合，即屬無從維持，自應予以撤銷，另為適法之處罰。本院審酌受處分
      人違規情節之輕重、被害人所受傷勢甚輕及其事後已與被害人成立民事和解等
      一切情狀，依道路交通管理處罰條例第四十八條第四款、第六十三條第一項第
      一款及修正後道路交通管理處罰條例第六十一條第三項之規定，諭知甲○○汽
      車駕駛人在多車道左轉彎，不先駛入內側車道，處罰鍰銀元貳佰元即新臺幣陸
      佰元，並記違規點數壹點。又汽車駕駛人，駕駛汽車違反道路交通安全規則，
      因而肇事致人受傷，記違規點數點。
二、抗告意旨略以：道路交通管理處罰條例第六十一條修正條文雖於九十三年四月二
    十一日經總統府修正公布，惟依同法第九十三條規定本條例施行日期，由行政院
    以命令定之。截至提起抗告止，行政院尚未以命令確定該修正條文日期，是本案
    有關受處分人違反道路交通管理規則肇事致人受傷之處分，仍應維持原處分等語
    。
三、原審固非無見，惟經查：於九十三年四月二十一日公布修正之道路交通管理處罰
    條例第六十一條，其施行日期依同條例第九十三條規定，由行政院以命令定之。
    嗣經行政院九十三年六月三十日院臺交字第０九三００八六六八四號令，定自九
    十三年七月一日施行。是原審法院於九十三年五月三十一日為本件裁定時，上開
    修正條文尚未開始施行，原審法院引用尚未施行之法律為裁定之基礎，自有違誤
    。抗告意旨執此指摘，即為有理由，自應由本院將原裁定撤銷。經查受處分人行
    為時即修正前道路交通管理處罰條例第六十一條第三項原係規定「汽車駕駛人駕
    駛汽車違反道路交通安全規則，因而肇事致人受傷者，吊扣其駕駛執照三個月至
    六個月」，然行為後道路交通管理處罰條例第六十一條第三項則修正為「汽車駕
    駛人駕駛汽車違反道路交通安全規則，因而肇事致人受傷者，記違規點數三點」
    ，修正前後法律顯有不同，應認係屬法律之變更。再參照司法院大法官會議第一
    四二號解釋意旨、現行稅捐稽徵法第四十八條之三「納稅義務人違反本法或稅法
    之規定，適用裁處時之法律。但裁處前之法律有利於納稅義務人者，適用最有利
    於納稅義務人之法律。」之規定及行政秩序罰法草案第三條亦明定「從新從輕原
    則」，堪認行政秩序罰案件仍應有「從新從輕原則」之適用。比較新舊法後，應
    認修正後之新法較有利於行為人，自應適用修正後道路交通管理處罰條例第六十
    一條第三項規定予以裁處。原處分未及適用新法，援引修正前道路交通管理處罰
    條例第六十一條第三項規定而為裁決，即屬無從維持，應予以撤銷，由本院另為
    適法之處罰。本院審酌受處分人違規情節之輕重、被害人所受傷勢甚輕及其事後
    已與被害人成立民事和解等一切情狀，依道路交通管理處罰條例第四十八條第四
    款、第六十三條第一項第一款及修正後道路交通管理處罰條例第六十一條第三項
    之規定，諭知如主文第二項所示之處罰。
據上論斷，應依道路交通管理處罰條例第八十七條第二項、第八十九條，道路交通案
件處理辦法第二十六條、第二十條前段，刑事訴訟法第四百十三條，裁定如主文。
中　　　華　　　民　　　國　　九十三　　年　　　七　　　月　　二十七　　日
                              臺灣高等法院交通法庭
                                  審判長法  官  蔡 永 昌
                                        法  官  陳 榮 和
                                        法  官  蔡 國 在
右正本證明與原本無異。
不得再抗告。
                                        書記官  耿 鳳 君
中　　　華　　　民　　　國　　九十三　　年　　　七　　　月　　二十八　　日
